臺灣臺中地方法院刑事判決　　　　　　　94年度金訴字第24號
公　訴　人　臺灣臺中地方法院檢察署檢察官
被　　　告　乙○○
選任辯護人　丙○○　律師
被　　　告　庚○○
　　　　　　戊○○
　　　　　　己○○
上列被告因常業詐欺等案件，經檢察官提起公訴（94年度偵字第
10312號），本院判決如下：
    主    文
乙○○共同常業詐欺，累犯，處有期徒刑貳年貳月，扣案之晶片
卡玖張、人頭帳戶存摺柒拾本、印章肆拾個、金融卡陸拾參張、
人頭帳戶明細表貳紙及偽造之「陳茂盛」國民身分證壹張均沒收
。
庚○○共同常業詐欺，處有期徒刑壹年拾月，扣案之晶片卡玖張
、人頭帳戶存摺柒拾本、印章肆拾個、金融卡陸拾參張、人頭帳
戶明細表貳紙、偽造之「孫振江」國民身分證及汽車駕駛執照各
壹張、超峰快遞速運收送貨單共貳紙（每紙各肆聯）之「收件人
簽章欄」上偽造之「孫振江」署押共捌枚均沒收。
戊○○、己○○共同常業詐欺，戊○○處有期徒刑壹年，己○○
處有期徒刑壹年貳月，扣案之晶片卡玖張、人頭帳戶存摺柒拾本
、印章肆拾個、金融卡陸拾參張及人頭帳戶明細表貳紙均沒收。
    犯罪事實
一、乙○○前於民國九十二年間，因偽造文書案件，經臺灣高等
    法院臺中分院判處有期徒刑六月確定，甫於九十二年七月十
    六日易科罰金執行完畢，詎乙○○猶不知悔改，於九十三年
    三月中旬，因見自由時報分類廣告版中刊登誠徵外務員之廣
    告，遂以廣告上之行動電話與對方連絡，並約於臺中市○○
    路與文心路口見面。嗣由綽號「蔥頭」之甲○○（另案由臺
    灣臺南地方法院審理中）出面與乙○○會談，並告以乙○○
    之工作內容係持該詐欺集團所偽造之證件，先前往指定之快
    遞公司領取詐欺集團其他成員所收購之人頭帳戶存摺及金融
    卡後，再依指示持金融卡前往臺中縣市等地之金融提款機，
    提領詐欺集團其他成年成員向被害人詐騙而轉匯入人頭帳戶
    之款項，再將款項交給甲○○，由甲○○再交回所屬之詐欺
    集團。並約定乙○○一星期工作五天，報酬為新台幣（下同
    ）二萬元，一個月領四次報酬共八萬元。乙○○因而萌生與
    甲○○及其所屬詐欺集團所有成員共同常業詐欺、偽造公印
    文及偽造特種文書之概括犯意聯絡，先於九十三年三月中旬
    某日，在臺中市○○路與青海路口，交付自己之照片供甲○○偽造證件之用，甲○○即在不詳地點，偽造貼有乙○○照
    片之「陳茂盛」國民身分證一張 (國民身分證本身係偽造)
    ，再偽造「內政部印」之公印文一枚於證件上，足以生損害
    於戶政機關對於國民身分證管理之正確性及「陳茂盛」。嗣
    於三、四日後，復於同一地點，由甲○○交付上面已黏貼乙○○之照片，名為「陳茂盛」之偽造造國民身分證一張予乙○○，供乙○○前往指定之快遞公司領取人頭帳戶之存摺及
    金融卡之用。乙○○並自九十三年三月中旬開始依甲○○之
    指示，於甲○○所屬詐欺集團其他成員向被害人詐騙金錢而
    匯入人頭帳戶後，旋即持金融卡連續前往臺中縣市等地之金
    融提款機提領被害人匯入之款項，再將款項交給甲○○，由
    甲○○再交回所屬之詐欺集團，以獲取不法利益，而乙○○
    則以之為業。
二、庚○○於九十三年五月間在汽車修配廠認識乙○○，知悉乙○○在詐欺集團中分工負責提款之事，因而萌生與乙○○及
    詐欺集團所有成員共同常業詐欺之概括犯意聯絡，於同年十
    一月間加入乙○○所屬詐欺集團，依乙○○之指示，於其等
    所屬詐欺集團其他成員向被害人詐騙金錢而匯入人頭帳戶後
    ，旋即持沈俊偉所提供之金融卡連續前往臺中縣市等地之金
    融提款機提領被害人匯入之款項，再將款項交給乙○○，由
    乙○○再交回所屬之詐欺集團。庚○○每日可自乙○○處領
    得一千五百元至二千元不等之金額。嗣因庚○○屢於提款時
    按錯密碼致無法提領到錢，或常未依約定時間到場，致乙○○心生不快，故不願讓庚○○繼續從事領款工作，乃介紹庚○○與甲○○認識，由庚○○與甲○○聯絡後，約定由甲○○負責偽造證件，供庚○○持以前往快遞公司領取詐欺集團
    其他成員所收購之人頭帳戶存摺及金融卡，並於九十三年十
    二月間，在臺中市○○路上交付照片二張予甲○○，而與甲○○共同基於常業詐欺、偽造公印文、偽造印文、行使偽造
    特種文書及行使偽造文書之犯意聯絡，由甲○○先在不詳地
    點，偽造貼有庚○○照片之「孫振江」國民身分證一張 (國
    民身分證本身係偽造)，再偽造「內政部印」之公印文一枚
    於證件上，復偽造貼有庚○○照片之「孫振江」汽車駕駛執
    照一張 (汽車駕駛執照本身係偽造)，再偽造「交通部駕駛
    執照製發之章」之印文一枚於證件上，足以生損害於監理機
    關對於汽車駕駛人身分管理之正確性及「孫振江」。嗣於九
    十四年一月間，庚○○依甲○○之指示前往臺中縣大里市超
    峰快遞公司領取業已偽造完成，上面黏貼庚○○之照片，名
    為「孫振江」之國民身分證、汽車駕駛執照各一張。庚○○
    並自九十四年一月間起，連續持上開偽造名為「孫振江」之
    國民身分證前往臺中縣大里市超峰快遞公司，領取詐欺集團
    其他成員所收購之人頭帳戶存摺及金融卡而行使，並於超峰
    快遞速運收送貨單之「收件人簽章欄」上偽造「孫振江」之
    署押一枚（於第一聯簽名時，同時複印至二、三、四聯），
    表明係「孫振江」本人取件之旨，而完成速運收送貨單私文
    書之偽造後，再將之交付於超峰快遞公司不知情之員工，表
    示收到上開貨物，足生損害於超峰快遞公司及「孫振江」，
    其後並依甲○○之指示，於甲○○所屬詐欺集團其他成員向
    被害人詐騙金錢而匯入人頭帳戶後，旋即持金融卡連續前往
    臺中縣市等地之金融提款機提領被害人匯入之款項，再將款
    項交給甲○○，由甲○○再交回所屬之詐欺集團，以獲取不
    法利益。庚○○一星期工作五天可向甲○○領取報酬二萬元
    ，一個月領四次報酬共八萬元，庚○○並以之為業。
三、嗣庚○○於九十四年五月初，介紹友人己○○與甲○○認識
    ，己○○基於與該詐欺集團共同常業詐欺之概括犯意聯絡，
    加入該詐欺集團擔任提款工作，並與庚○○依甲○○之指示
    ，持金融卡連續前往臺中縣市各地之提款機提領被害人匯入
    之款項。己○○一星期工作五天可向甲○○領取報酬二萬元
    ，一個月領四次報酬共八萬元，己○○並以之為業。而己○○復於九十四年六月二十日邀約友人戊○○加入該詐欺集團
    擔任提款工作，戊○○每日可獲得一千五百元至二千元不等
    之報酬，而以之為業，並共同提領丁○○、辛○○等人被詐
    騙集團成員詐騙所匯入之款項。
四、嗣因乙○○於九十四年六月十九日十五時許，持上開偽造之
    「陳茂盛」國民身分證，在南投縣南投市○○路二三九巷口
    ，向不知情之癸○○購買車牌號碼六九五六—ＦＺ號之自小
    客車一部，並交付該偽造之國民身分證予癸○○辦理過戶手
    續。經同樣不知情之癸○○之子子○○持上開偽造之國民身
    分證前往豐原市監理站辦理過戶手續而行使時，為承辦人員
    識破報警處理。經子○○告以該張國民身分證係乙○○所交
    付，並以電話連絡乙○○出面，為警在臺中縣大里市○○路
    ○段一九九號金馬修配廠前查獲，並在其身上扣得人頭帳戶
    之明細表二紙。經乙○○向警方供出庚○○亦在從事上開提
    款犯行，為警於同年月二十日十七時三十分許，在臺中市○○路旱溪東路口查獲庚○○、己○○、戊○○，並在庚○○
    所駕駛之車牌號碼ＱＫ—五九九六號自小客車內扣得偽造名
    為「孫振江」之國民身分證及駕照各一張、當日所提領之犯
    罪所得三十二萬五千元、供前開犯罪所用即與甲○○連絡用
    之晶片卡九張、人頭帳戶存摺七十本、印章四十個、金融卡
    六十三張等物。
五、案經臺中縣警察局豐原分局報告臺灣臺中地方法院檢察署檢
    察官偵查起訴。
    理    由
一、右揭犯罪事實，業據被告庚○○、己○○、戊○○於警詢、
    偵查及本院審理時均坦承不諱，且互核相符，復經被害人丁○○、辛○○二人於警詢中指訴甚明，並有扣案偽造名為「
    孫振江」之國民身分證及駕照各一張、當日所提領之現金三
    十二萬五千元、供與甲○○連絡用之晶片卡九張、人頭帳戶
    存摺七十本、印章四十個、金融卡六十三張等物可資佐證。
    足見被告庚○○、戊○○、己○○三人自白與事實相符，自
    堪採信。
二、訊據被告乙○○固坦承透過被告庚○○委託甲○○代為偽造
    國民身分證，其後並於購買車牌號碼六九五六—ＦＺ號之自
    小客車時，將之交付予癸○○辦理過戶手續等情，然矢口否
    認涉有前開常業詐欺犯行，辯稱：伊並不認識綽號「蔥頭」
    之甲○○，亦未從事提款工作，身上被警方查獲之帳戶明細
    表二紙，係被告庚○○在伊住處打字後留下之資料，伊要拿
    去交予被告庚○○云云。經查：
（一）證據能力部分：被告乙○○選任辯護人於本院主張被告乙○○於案發當時係被警方違法逮捕，故爭執被告乙○○於
      警詢、九十四年六月二十一日偵查時自白之證據能力。按
      司法警察偵查犯罪，有因現行犯之供述，且有事實足認為
      共犯嫌疑重大之情形而情況急迫者，得逕行拘提之；前項
      拘提，由司法警察執行時，以其急迫情況不及報告檢察官
      者為限，於執行後，應即報請檢察官簽發拘票。如檢察官
      不簽發拘票時，應即將被拘提人釋放，刑事訴訟法第八十
      八條之一第一項第一款、第二項分別定有明文。次按除法
      律另有規定外，實施刑事訴訟法程序之公務員因違背法程
      序取得之證據，其有無證據能力之認定，應審酌人權保障
      及公共利益之均衡維護，刑事訴訟法第一百五十八條之四
      定有明文。而違背法定程序所取得之證據，若不分情節，
      一概以程序違法為由，否定其證據能力，從究明事實真相
      之角度而言，難謂適當，且若僅因程序上之瑕疵，致使許
      多與事實相符之證據，無例外地被排除而不用，例如案情
      重大，然違背法定程序之情節輕微，若遽捨棄該證據不用
      ，被告可能逍遙法外，此與國民感情相悖，難為社會所接
      受，自有害於審判之公平正義。因此，對於違法取得之證
      據，為兼顧程序正義及發現實體真實，應由法院於個案審
      理中，就個人基本人權之保障及社會安全之維護，依比例
      原則及法益權衡原則，予以客觀之判斷，亦即應就違背法
      定程序之程度、違背法定程度時之主觀意圖（即實施之公
      務員是否明知違法並故意為之）、違背法定程序時之狀況
      （即程序之違反是否有緊急或不得已之情形）、侵害犯罪
      嫌疑人或被告權益之種類及輕重、犯罪所生之危險或實害
      、禁止使用證據對於預防將來違法取得證據之效果、偵審
      人員如依法定程序，有無發現該證據之必然性、證據取得
      之違法對被告訴訟上防禦不利益之程度等情狀予以審酌，
      以決定應否賦予證據能力（最高法院九十三年度台上字第
      六六四號判決參照）。查本件員警壬○○因查悉癸○○持
      偽造之身分證辦理車輛過戶，經癸○○告知該偽造之身分
      證係一名自稱「陳茂盛」之人（即被告乙○○）所交付，
      並主動以手機與被告乙○○聯絡，待被告乙○○出面後，
      因認被告乙○○係偽造文書之現行犯，故依照刑事訴訟法
      規定將被告乙○○以現行犯逮捕，並於訊問完畢後，隨即
      將被告乙○○移送臺灣臺中地方法院檢察署，由檢察官進
      行偵訊等情，業據證人壬○○於本院審理時到庭具結證述
      甚明，觀諸員警拘束被告乙○○自由之行為，既係因癸○○之供述，且有事實足認被告乙○○犯罪嫌疑重大，而當
      時員警並不知被告乙○○之真實姓名，如未即時拘束其自
      由，將造成偵辦上之困難，而有急迫之情形，應認符合刑
      事訴訟法第八十八條之一第一項第一款之要件，雖員警主
      觀上認為被告乙○○係屬現行犯，故未於執行後，即報請
      檢察官簽發拘票，致程序違反刑事訴訟法第八十八條之一
      第二項之規定，然員警主觀上誤認被告乙○○係現行犯，
      且於拘束被告乙○○之自由並製作筆錄完畢後，隨即將被
      告乙○○解送至臺灣臺中地方法院檢察署由內勤檢察官訊
      問，其主觀情節顯難認有何明知違法並故意為之之意圖，
      再臺灣社會目前利用人頭帳戶詐騙之犯罪橫行，本案被告
      乙○○所涉之常業詐欺犯行，犯罪時間長達年餘，其行為
      嚴重敗壞社會治安，犯罪所生實害甚鉅，另被告乙○○為
      警拘束自由當日即九十四年六月二十一日警詢中，已經詢
      問員警明白告知刑事訴訟法第九十五條各款事項，且於同
      日檢察官亦有踐行刑事訴訟法第九十五條之告知義務等情
      ，有警詢及偵訊筆錄在卷可參，對被告乙○○而言應已知
      悉緘默權及對己犯行知所防禦，而無自陷於自證己罪之危
      險中為是，況且被告乙○○當日於警訊所為之陳述，與上
      開檢察官偵訊中所述情節大致相符，益徵其上開警詢、偵
      查筆錄之陳述係出於其自由意志，綜上，本件員警於拘束
      被告乙○○自由後，雖未即報請檢察官簽發拘票，然斟酌
      執行員警主觀上並無明知違法而故意為之之意圖、被告乙○○犯罪所生之實害甚巨且前開程序違法並未嚴重侵害被
      告乙○○防禦權之權益等情狀，應認被告乙○○於九十四
      年六月二十一日警詢中所為之自白及同日於檢察官偵訊中
      所為之自白，均有證據能力。
（二）訊據被告乙○○於警詢、偵查及本院審理時均坦承有透過
      被告庚○○委託甲○○代為偽造國民身分證，其後並於購
      買車牌號碼六九五六—ＦＺ號之自小客車時，將之交付予
      癸○○辦理過戶手續等情，核與證人癸○○證述情節相符
      ，且有偽造之「陳茂盛」國民身分證一張扣案可資佐證，
      是被告乙○○偽造內政部公印文及特種文書後持以行使之
      犯行，堪以認定。
（三）被告乙○○前開常業詐欺犯行，業據其於警詢中自承：「
      （現警方提供刑事照片中男子甲○○是否就是綽號蔥頭男
      子？）經我指認，該照片中男子就是他（甲○○）無誤」
      、「（你與甲○○（蔥頭）是如何認識？你持有偽造身份
      證是作何用途？於何時開始持人頭帳戶、提款卡領取金錢
      ？）我是在自由時報分類廣告中見到誠徵外務人員工作廣
      告，就撥打廣告上行動電話跟甲○○聯繫上後再前往臺中
      市○○路與文心路口與甲○○會面時，他告知我工作性質
      是拿儲金簿或提領現金。於九十三年三月份中旬我才進入
      工作」、「（你工作職務為何？提領現金交付給誰？薪資
      如何分配？）我分配工作是負責提領甲○○所收購人頭帳
      戶及提款卡及前往銀行、郵局提領現金。提領現金後再親
      自交付給蔥頭甲○○。每月四期計算工作天、每五天薪資
      二萬元，四期分配薪資共八萬元」、「（警方於九十四年
      六月二十日上午十二時三十分在臺中縣大里市○○路○段
      一九九號金馬車汽車修配廠前，在你所背黑色斜背包內發
      現銀行、郵局帳戶資料目錄表是何人所有？是於何時製作
      資料？作何用途？）是我所有的。是我之前登記留下人頭
      帳戶資料。是登記銀行、郵局人頭帳戶資料數量。於昨日
      （二十）準備要交給庚○○時，因我持偽造身份證辦理車
      輛車籍過戶時為警方查獲」、「（庚○○是如何認識？何
      人介紹庚○○進入工作？如何分工？工作薪資為何？）我
      們是在汽車修配廠認識。是於九十三年五月份經由我介紹
      給甲○○認識後，庚○○分配工作是前往台中市○○路一
      間超峰貨運公司提領甲○○購買之銀行、郵局人頭帳戶，
      他再持人頭帳戶前往銀行、郵局提領現金。工作薪資與我
      相同」、「（你會同警方於昨（二十）日下午十七時三十
      分在台中市○○路與旱溪東路口查獲男子是否就是庚○○
      本人？另二名男子己○○、戊○○你是否認識？他們有無
      參與持有銀行、郵局人頭帳戶提領金錢？）是的。我就是
      要將之前留下人頭帳戶資料交付給他的。另二名與庚○○
      隨行男子己○○、戊○○我不認識。我不知道，因為我沒
      在做了」等語，於偵查中復自承：「（警詢筆錄是否實在
      ？）實在。看過後才簽名」、「（陳茂盛的身份證為何人
      所偽造？）九十三年一月中旬時，我把我的照片交給一名
      「蔥頭」的男子，在臺中市○○路與青海路的路口交給他
      ，我是看報紙向他應徵的，他要去提領人頭帳戶，需要證
      件，他叫我交相片，我所負責的項目是去河南路超峰貨運
      提領銀行及郵局的存摺及帳戶，回去再作帳戶資料，再將
      東西交還給蔥頭」、「（有無幫蔥頭領過錢?）有」、「
      （領過幾次?）六、七次。總金額約四十、五十萬元」、
      「（認識庚○○、戊○○、己○○?）我只認識庚○○，
      他之前是擔任我相同的工作，現在他是負責提領的工作，
      所得都交給蔥頭」等語。核與共同被告庚○○於偵查中證
      稱：「（認識乙○○、庚○○、己○○、戊○○、甲○○
      ？）認識乙○○、己○○，戊○○是第一天來上班，甲○○即是蔥頭。乙○○介紹我進入的，己○○、戊○○的工
      作都與我們一樣領錢。所領的錢應該都是詐欺的錢」「（
      如何認識甲○○？）之前跟乙○○因為修車認識，後來乙○○介紹我跟甲○○認識，介紹我們認識的目的就是要我
      們去領錢，乙○○之前有從事過幫忙領錢」、「（從何時
      開始幫甲○○領錢？）之前我幫乙○○領錢，乙○○提供
      卡片給我領錢，我領錢後五時下班，我就將所領的錢交給
      上面的人還有乙○○，今年一月初開始乙○○不讓我做，
      才介紹我給甲○○認識，之後我就幫甲○○領錢，幫甲○○領完錢後我將錢交給甲○○」、「（從何時開始領錢工
      作？）我從九十三年五月認識乙○○，從同年十一月開始
      做，最後一次領錢就是被查獲當天，我領錢地點都在台中
      縣市，但台中市領得較多，一次可領多少不一定，甲○○
      會叫我們先查餘額，若有錢的話就全部領出來，我最多一
      次有領過十萬元」、「（你有何好處？）剛開始乙○○會
      發工錢給我，一天一千五到二千元不等，甲○○一開始也
      是一千五百元到二千元不等，後來升到五天領二萬元，一
      個月領四次共八萬元，我幫乙○○領錢就由乙○○發錢給
      我，我幫甲○○領錢就由甲○○拿錢給我的」等語相符。
      雖被告乙○○嗣後辯稱：警詢筆錄不實在，且伊於偵查中
      有向檢察官解釋，但檢察官不聽云云，惟其為警查獲當日
      移送臺灣臺中地方法院檢察署檢察官偵訊時，供稱交付照
      片予綽號「蔥頭」之甲○○，由甲○○提供變造證件供伊
      前往快遞公司領取人頭帳戶，並幫甲○○領錢等語，經核
      與警詢時之供述相符。又被告乙○○於接受檢察官初訊時
      ，其供述不僅與警詢所言一致，且於檢察官最後訊問：「
      尚有何意見？」時，復供稱：「若是需要人證，我願意」
      等語。苟若被告乙○○於偵訊初訊時曾試圖向檢察官解釋
      伊於警詢所言不實在，其於檢察官訊問尚有何意見時，可
      積極辯解或消極不予回應，惟其竟反向檢察官表示願意做
      證，足見被告乙○○此節所辯，與事實不符。又被告庚○○嗣後雖改稱：「（是乙○○介紹你到甲○○那裡去？）
      不是他介紹的」、「（是否可能乙○○給蔥頭僱用，蔥頭
      才幫他偽造證件？）不可能，因為我們都一起工作，若是
      他也是被蔥頭僱用的話，我們會一起工作」云云，然被告
      庚○○此部分證詞與其先前所述不一，應係迴護之詞，又
      被告乙○○與證人甲○○之關係，應僅渠等二人知之最明
      ，被告庚○○又豈能斷言被告乙○○是否有幫甲○○領錢
      ？是被告庚○○此部分所述尚不足採。
（四）況查，被告乙○○於偵查時辯稱：伊於九十三年間要求被
      告庚○○代為提供偽造國民身分證之目的，係因為信用破
      產，監理所有欠稅，致無法買車，始以二萬元之價格向庚○○購買偽造之身分證，以供買車所用云云。惟被告乙○○係於九十四年六月十九日十五時許，持上開偽造之「陳
      茂盛」國民身分證，在南投縣南投市○○路二三九巷口，
      向不知情之癸○○購買車牌號碼六九五六—ＦＺ之自小客
      車乙部，並交付該偽造之國民身分證予癸○○辦理過戶手
      續等情，為被告乙○○於偵查中所自承。衡諸常情，倘被
      告乙○○於九十三年間購買偽造國民身分證之目的係供買
      車使用，則其於收受偽造之國民身分證後，應會在短時間
      內持以購買車輛，又豈會於收受至少半年後，始持以購買
      車輛？又查獲當天在被告乙○○包包內扣得人頭帳戶之明
      細表二紙，足見被告乙○○確係詐欺集團一成員，而負責
      整理人頭帳戶資料及領款事宜。雖被告乙○○否認上開明
      細表係伊所有，辯稱：係庚○○利用伊住處電腦製作列印
      ，惟忘記帶走，當天帶出來係要交給庚○○云云，然被告
      庚○○於偵查中明確證稱上開明細表並非伊所有，況倘被
      告庚○○當日係專程至被告乙○○住處以電腦製作並列印
      上開明細表，又豈會忘記帶走？是被告乙○○所辯實與常
      情有違，均不足採。至證人甲○○於本院審理時，雖到庭
      證稱：「（在座的被告乙○○是否認識？）不認識，從未
      見過」云云，然查證人甲○○因涉犯相同之常業詐欺案件
      ，目前正繫屬於臺灣臺南地方法院乙節，為其所自承，其
      為免自己另受刑事追訴，證詞本有虛偽之可能，況被告庚○○業已一再自承其係幫證人甲○○領錢，然甲○○於本
      院審理時竟又稱：「（擔任車手工作時，庚○○有無協助
      你去領錢？）都沒有」、「（對於庚○○所言有幫助協助
      領錢等話有何意見？沒有此事。我去年十月擔任領錢工作
      ，十一月交保後我就沒有去擔任車手工作」云云，益見證
      人甲○○僅欲劃清其與本案之關係，而謊稱不認識被告乙○○、庚○○二人，其證詞實不足採。又查本案雖未扣得
      被告乙○○冒用「陳茂盛」名義領取人頭帳戶存摺及金融
      卡之超峰快遞速運收送貨單，然證人即超峰公司業務課課
      長張自強於本院審理時業已到庭具結證稱：本件查詢「陳
      茂盛」之超峰快遞速運情形，係由客戶提供單據號碼查詢
      收送貨單，並非以收件人「陳茂盛」作為查詢之條件，是
      本案雖未扣得乙○○冒用「陳茂盛」名義領取人頭帳戶存
      摺及金融卡之超峰快遞速運收送貨單，亦不足資為有利被
      告乙○○之認定。
（五）被告乙○○選任辯護人雖另請求本院調取被告乙○○之通
      聯記錄，以證明被告並不認識甲○○，然證人甲○○所使
      用之門號究竟有幾支？號碼為何？均屬未明，是本院認為
      尚無調取前開通聯紀錄之必要，併予指明。
三、綜上所述，本件事證明確，被告乙○○、庚○○、戊○○、
    己○○四人犯行均堪認定。
四、按偽造國民身分證並偽造內政部公印加蓋其上者，依司法院
    院解字第三○二○號解釋及司法院大法官會議釋字第八十二
    號解釋，應成立刑法第二百十二條及第二百十八條第一項之
    罪，並依同法第五十五條從一重處斷（最高法院八十一年度
    台上字第一二二六號裁判意旨參照）。再按刑法上所稱之公
    印，係指表示公署或公務員資格之印信而言，如不足以表示
    公署或公務員之資格者，不得謂之公印，即為普通印章。行
    為人所偽造之「交通部公路總局監理處行車執照之章」，其
    機關全銜之下既綴有「行車執照之章」數字，其非依印信條
    例規定，由上級機關所製發之印信，以表示該機關之資格者
    甚明，自非公印（最高法院六十九年臺上字第一六七六號判
    例意旨參照）。又偽造私文書或印章罪之成立，固須所偽造
    者為他人名義之文書或印章，惟所謂他人名義，即非自己名
    義之意，非謂名義人必須實有其人，苟其所偽造之文書或印
    章，足以使人誤信其為真正，雖該名義係出虛捏，亦無妨於
    偽造罪成立（最高法院二十七年滬上字第一一三號判例意旨
    參照）。次按行為人參與構成要件行為之實施，並不以參與
    構成犯罪事實之全部或始終參與為必要，即使僅參與構成犯
    罪事實之一部分，或僅參與某一階段之行為，亦足以成立共
    同正犯；故共同實施犯罪行為之人，在合同意思範圍以內，
    各自分擔犯罪行為之一部，相互利用他人之行為，以達其犯
    罪之目的者，即應對於全部所發生之結果，共同負責（最高
    法院二十八年度上字第三一一○號判例參照）；且共同正犯
    之意思聯絡，原不以數人間直接發生者為限，即有間接之聯
    絡者，亦包括在內，如甲分別邀約乙、丙犯罪，雖乙、丙間
    彼此並無直接之聯絡，亦無礙於其為共同正犯之成立（最高
    法院七十七年度臺上字第二一三五號判例參照）。查本件扣
    案偽造之「孫振江」駕駛執照，其上所記載「交通部駕駛執
    照製發之章」戳章，既綴有「之章」字眼，揆諸前開說明，
    難認屬印信條例所定，表示公署或公務員資格之印信，應認
    係刑法第二百十七條第一項之印文。核被告乙○○所為，係
    犯刑法第二百十六條、第二百十二條行使偽造特種文書罪、
    第二百十八條偽造公印文罪及第三百四十條常業詐欺罪；核
    被告庚○○所為，係犯刑法第二百十六條、第二百十二條行
    使偽造特種文書罪、第二百十六條、第二百十條行使偽造私
    文書罪、第二百十八條偽造公印文罪、第二百十七條第一項
    偽造印文罪及第三百四十條常業詐欺罪；核被告戊○○、己○○二人所為，則均係犯刑法第三百四十條常業詐欺罪。被
    告乙○○、庚○○均偽造特種文書後復持以行使，其偽造之
    低度行為為行使之高度行為所吸收，均不另論罪。又被告庚○○於超峰快遞速運收送貨單之私文書上偽造「孫振江」署
    押之行為，係偽造私文書之階段行為；而偽造私文書後復持
    以行使，偽造私文書之低度行為，亦為行使偽造私文書之高
    度行為所吸收，均不另論罪。被告乙○○、庚○○、戊○○
    、己○○四人間就前開常業詐欺犯行，與甲○○及其所屬詐
    欺集團之成年成員互有犯意之聯絡及行為之分擔；又被告乙○○就前開行使特種文書犯行及被告庚○○就前開行使偽造
    私文書及行使偽造特種文書之犯行，與甲○○及其所屬詐欺
    集團之成年成員間互有犯意之聯絡及行為之分擔，均為共同
    正犯。被告乙○○先後多次行使偽造特種文書之行為及被告
    庚○○先後多次行使偽造私文書及行使偽造特種文書之行為
    ，均時間密接、犯罪構成要件相同，顯均係基於概括犯意反
    覆為之，均應依連續犯之規定論以一罪，並加重其刑。被告
    乙○○所犯上開三罪及被告庚○○所犯上開五罪間，均有方
    法結果之牽連關係，均應從一重論以刑法第三百四十條常業
    詐欺罪。被告乙○○利用不知情之子○○行使偽造之「陳茂
    盛」國民身分證，為間接正犯。又被告乙○○有如事實欄所
    載之前科，有臺灣臺中地方法院檢察署刑案資料查註紀錄表
    、臺灣高等法院被告全國前案紀錄表各一紙在卷可按，其受
    有期徒刑之執行完畢後五年以內再犯本件有期徒刑以上之罪
    ，為累犯，應依刑法第四十七條規定加重其刑。
五、公訴意旨雖認前開「陳茂盛」之國民身分證及「孫振江」之
    國民身分證、汽車駕駛執照，均係變造，然經本院分別就前
    開證件係變造或偽造乙節，向內政部警政署刑事警察局及卡
    登實業股份有限公司函查結果，「孫振江」、「陳茂盛」國
    民身份證上「內政部印」底紋圖案及印刷字跡，經以特徵比
    對及儀器放大檢視鑑定結果均與樣張不相符，判係為偽造；
    又「孫振江」汽車駕駛執照，由於卡登實業股份有限公司僅
    製作紙張證照，鋼印部分無法提供判別，有關關防部分與該
    公司相仿，但印刷顏色與印製號碼與該公司製作不同，故此
    汽車駕駛執照應非該公司製作等情，分別有內政部警政署刑
    事警察局中華民國九十四年九月二十九日刑鑑字第０九四０
    一三九五七四號函文所附鑑定書及卡登實業股份有限公司中
    華民國九十四年九月三十日監卡字０九四０九００一號函文
    各一件在卷可參，足證前開證件均係偽造無誤，是檢察官前
    開認定尚有未洽，又公訴人雖未就被告乙○○偽造公印文部
    分犯行及就被告庚○○偽造印文、公印文及行使偽造私文書
    部分犯行，提起公訴，然被告乙○○、庚○○二人此部分犯
    行，分別與渠等常業詐欺之犯行有牽連犯之裁判上一罪關係
    ，均為起訴效力所及，本院自得一併審判。再起訴檢察官原
    認被告四人均涉犯洗錢防制法第九條第三項罪嫌，然按行為
    人掩飾或隱匿因自己或他人犯罪所得財物或財產上利益，或
    收受、搬運、寄藏、故買、牙保他人犯罪所得財物或財產上
    利益，未必當然成立洗錢罪，而須上開財物或財產上利益係
    自己或他人重大犯罪所得，且行為人基於逃避或妨礙該重大
    犯罪之追查或處罰之犯意，並有為逃避或妨礙該重大犯罪之
    追查或處罰之行為，始克相當，若行為人僅單純處分贓物，
    而與洗錢防制法第二條、第三條之規定並不相符時，自不能
    以洗錢防制法第九條之罪論處（最高法院九十二年度台上字
    第二九六三號裁判意指參照），而公訴蒞庭檢察官復已當庭
    減縮此部分犯罪事實並更正起訴法條僅為刑法第三百四十條
    常業詐欺罪，本院爰不再行變更起訴法條。爰審酌被告四人
    均年輕力壯，不思循合法途徑獲取報酬，竟因貪圖一己之私
    利，而加入詐騙集團負責提領該集團之詐騙所得，雖未自行
    為詐騙行為，然其所為掩護詐騙集團內部核心份子得以在幕
    後毫無忌憚遂行詐騙犯行，造成社會上詐欺犯罪橫行，對社
    會治安影響甚鉅，更有礙金融秩序，且使人與人之間的信任
    感蕩然無存，人人聞電話詐欺色變，徒增社會成本，且行為
    對個別被害人造成財產上之損害及心理上之傷害非小，復審
    酌被告乙○○、庚○○二人從事常業詐欺之犯行分別已超過
    一年及半年，被告戊○○、己○○則分別自九十四年五月初
    及九十四年六月二十日始開始加入詐騙集團，犯罪危害較輕
    ，暨被告庚○○、戊○○、己○○三人於本院審理時坦承犯
    行，被告乙○○則矢口否認犯罪之犯罪後態度等一切情狀，
    分別量處如主文所示之刑，以示懲儆。
六、扣案之晶片卡九張、人頭帳戶存摺七十本、印章四十個、金
    融卡六十三張，為被告乙○○、庚○○、戊○○、己○○四
    人犯常業詐欺所用之物，現金三十二萬五千元為被告四人犯
    常業詐欺所得之物，且為渠等與共同正犯甲○○及其所屬詐
    欺集團所有，業據被告庚○○、戊○○、己○○三人於警詢
    中自承不諱，復經本院查明屬實，爰分別依刑法第三十八條
    第一項第二、三款之規定宣告沒收；另於被告乙○○身上扣
    得之人頭帳戶明細表二紙，為被告乙○○所有欲交予被告庚○○供渠等常業詐欺犯罪所用之物，業據被告乙○○於警詢
    中自承不諱，雖被告乙○○嗣後翻異前詞，然所辯並不足採
    ，業經本院論述於前，爰一併依刑法第三十八條第一項第二
    款之規定宣告沒收。再扣案之「陳茂盛」國民身分證一張，
    為被告乙○○偽造所得，而扣案之「孫振江」國民身分證及
    駕照各一張，為被告庚○○偽造所得，亦據渠等二人於本院
    審理時自承不諱，爰依刑法第三十八條第一項第三款之規定
    宣告沒收，又偽造之「陳茂盛」、「孫振江」國民身分證正
    本及偽造之「孫振江」汽車駕駛執照正本既均經宣告沒收，
    國民身分證上偽造之「內政部印」公印文各一枚及汽車駕駛
    執照上偽造之「交通部駕駛執照製發之章」印文一枚，則不
    另為沒收之諭知，併此敘明。再超峰快遞速運收送貨單共二
    紙（每紙各四聯）之「收件人簽章欄」上偽造之「孫振江」
    署押共八枚，應依刑法第二百十九條之規定宣告沒收。末查
    ，被告乙○○雖有連續行使偽造特種文書之犯行，而被告庚○○則有連續行使偽造私文書及行使偽造特種文書之犯行，
    然渠等此部分犯行，均與渠等所犯之常業詐欺犯行有牽連犯
    之裁判上一罪，而應從一重論以常業詐欺罪，故論罪法條爰
    不另引刑法第五十六條（最高法院六十二年度第一次刑庭庭
    推總會議決議 (五)內容參照），附此敘明。
據上論斷，應依刑事訴訟法第二百九十九條第一項前段，刑法第
二十八條、第二百十六條、第二百十條、第二百十二條、第二百
十七條第一項、第二百十八條第一項、第二百十九條、第三百四
十條、第五十五條、第四十七條、第三十八條第一項第二款、第
三款，罰金罰鍰提高標準條例第一條前段，判決如主文。
中　　華　　民　　國　　94　　年　　10　　月　　26　　日
                  刑事第十庭    審判長法　官 郭瑞祥
                                    　法　官 黃家慧
                                    　法　官 黃炫中
上正本證明與原本無異。
如不服本判決，應於送達後十日內向本院提出上訴狀（須附繕
本），上訴於台灣高等法院台中分院。
                                      書記官  林錦源
中　　華　　民　　國　　94　　年　　10　　月　　26　　日
附錄論罪科刑法條
中華民國刑法第216條
 (行使偽造變造或登載不實之文書罪)
行使第210條至第215條之文書者，依偽造、變造文書或登載不實
事項或使登載不實事項之規定處斷。
中華民國刑法第210條
 (偽造變造私文書罪)
偽造、變造私文書，足以生損害於公眾或他人者，處五年以下有
期徒刑。
中華民國刑法第212條
 (偽造變造特種文書罪)
偽造、變造護照、旅券、免許證、特許證及關於品行、能力服務
或其他相類之證書、介紹書，足以生損害於公眾或他人者，處一
年以下有期徒刑、拘役或三百元以下罰金。
中華民國刑法第217條
 (偽造盜用印章印文或署押罪)
偽造印章、印文或署押，足以生損害於公眾或他人者，處三年以
下有期徒刑。
盜用印章、印文或署押，足以生損害於公眾或他人者，亦同。
中華民國刑法第218條
 (偽造盜用公印或公印文罪)
偽造公印或公印文者，處五年以下有期徒刑。
盜用公印或公印文足以生損害於公眾或他人者，亦同。
中華民國刑法第340條
以犯第339條之罪為常業者，處一年以上七年以下有期徒刑，得
併科五萬元以下罰金。
